臺灣嘉義地方法院刑事判決　　　　　　　　　　　　九十三年度簡上字第二三三號
　　上　訴　人
　　即　被　告　甲○○
右上訴人即被告因家庭暴力罪之傷害案件，不服本院簡易庭九十三年簡字第八七七號
，中華民國九十一年四月十五日第一審簡易判決（起訴案號：臺灣嘉義地方法院檢察
署檢察官九十三年度偵字第三六七九號）提起上訴，本院合議庭判決如左：
    主  文
原判決撤銷。
甲○○傷害人之身體，累犯，處拘役伍拾日，如易科罰金，以佰元折算壹日。
    事  實
一、甲○○與乙○○係兄弟關係，屬家庭暴力防治法第三條第四款規定之家庭成員。
    甲○○前於民國九十年間因公共危險罪及傷害罪，分別經本院於九十年九月十日
    及九十一年五月十三日各判處有期徒刑四月，並於九十一年八月十二日合併定其
    應執行之刑為有期徒刑七月，如易科罰金以三百元折算一日，甫於九十一年九月
    二十日易科罰金執行完畢，竟仍不思悔改，於九十三年四月一日下午八時許，在
    嘉義市○○路七二二巷一六一號住處一樓，因乙○○與其配偶陳翁快發生口角，
    甲○○見狀出面予以制止，乙○○乃憤而持鋸子欲毆打甲○○，甲○○旋持木棍
    將乙○○之鋸子打落，然仍基於傷害之犯意，續以木棍毆打乙○○，致乙○○受
    有頭部十二公分乘六公分、一公分乘一公分挫擦傷各一處，並疑似腦震盪，前胸
    部呈三公分乘二公分擦傷一處，左上肢四公分乘一公分、三公分乘三公分、六公
    分乘四公分瘀傷各一處，兩側下肢十公分乘一公分、十公分乘四公分瘀傷各一處
    ，背部十公分乘四公分瘀傷一處，右上肢一公分乘一公分擦傷一處等傷害。
二、案經乙○○訴由嘉義市警察局第一分局報請臺灣嘉義地方法院檢察署檢察官偵查
    後聲請簡易判決處刑。
    理  由
一、訊據被告甲○○固坦承於右揭時地有持木棍毆打告訴人乙○○之事實，惟矢口否
    認有何傷害犯行，辯稱：告訴人乙○○先用鋸子要打伊，伊為自衛始持木棍撥開
    鋸子後，再以木棍打告訴人云云。然查：
  （一）被告於右揭時地持木棍毆打告訴人之事實，業為被告供承不諱（見本院卷第
        四十頁、第四十四頁），復據告訴人迭於警詢時及本院審理時指訴明確（見
        警卷第四頁反面；本院卷第四十八頁），核與證人即被告之母親丙○○於本
        院審理時結證情節相符，足認被告與告訴人發生爭執後，確有持木棍毆打告
        訴人事實。而告訴人因遭被告以木棍毆打，而受有右揭傷害一情，除據告訴
        人指證明確外，且有行政院衛生署嘉義醫院九十三年四月八日出具之診斷證
        明書正本乙紙在卷可憑，是上開事實已堪認定。
  （二）至被告對其毆打告訴人之行為，雖辯稱：因告訴人先拿鋸子出手打伊，伊始
        持木棍毆打告訴人云云。然按正當防衛必須對於現在不法之侵害始得為之，
        侵害業已過去，即無正當防衛可言。故侵害已過去後之報復行為，與無從分
        別何方為不法侵害之互毆行為，均不得主張防衛權，最高法院三十年上字第
        一○四○號判例意旨可資參照。本件被告既於偵查中及本院審理時均自承伊
        已將告訴人所持之鋸子打下，始續以木棍毆打告訴人等語（見偵查卷第十一
        頁；本院卷第四十頁、第四十四頁），亦與證人丙○○於本院審理時結證稱
        告訴人鋸子被打掉後，被告始拿木條打告訴人等情（見本院卷第四十三頁）
        互核相符，足見告訴人縱使原有對被告之侵害行為，其侵害業已過去，自已
        非屬現時不法之侵害，揆諸前開說明，被告再以木棍毆打告訴人之行為，自
        不得以正當防衛主張阻卻違法，是被告所辯上開情詞尚不足為其有利之認定
        ，本件事證明確，被告犯行至堪認定，應依法論科。
二、核被告所為，係犯刑法第二百七十七條第一項之傷害罪。被告係告訴人之胞弟，
    屬家庭暴力防制法第三條第四款旁系血親之家庭成員關係，是被告所犯係屬家庭
    暴力防治法第二條第二項之家庭暴力罪。查被告前於九十年間因公共危險罪及傷
    害罪，分別經本院均判處有期徒刑四月，如易科罰金以三百元折算一日確定，經
    定其應執行之刑為有期徒刑七月，如易科罰金以三百元折算一日，嗣於九十一年
    九月二十日易科罰金執行完畢等情，有臺灣高等法院被告全國前案紀錄表附卷可
    按，其受有期徒刑之執行完畢後，五年以內再犯本件有期徒刑以上之罪，為累犯
    ，應依刑法第四十七條之規定加重其刑。
三、原審依刑事訴訟法第四百四十九條第一項前段、第四百五十四條第二項，刑法第
    二百七十七條第一項、第四十七條、第四十一條第一項前段，罰金罰鍰提高標準
    條例第一條前段、第二條之規定，量處被告有期徒刑四月，如易科罰金以三百元
    折算一日，其認事用法並無不當，上訴意旨仍執前詞指摘原判決不當，提起本件
    上訴，本院已於前述詳為指駁，其提起上訴固無可取。然查被告於原審判決後於
    本院九十三年十二月三十一日審理時，就本件傷害犯行業得告訴人之諒解並當庭
    為宥恕之表示，且請求本院從輕量刑（見本院卷第五十六頁），此有本院九十三
    年十二月三十一日審理筆錄附卷足憑。按刑事審判旨在實現刑罰權之分配正義，
    故法院對有罪被告之科刑，應符合罪刑相當之原則，使輕重得宜，罰當其罪，以
    契合社會之法律感情，此所以刑法第五十七條明定科刑時應審酌一切情狀，尤應
    注意該條所列十款事項以為科刑輕重之標準，俾使法律就個案之量刑，能斟酌至
    當，最高法院八十六年度台上字第五三一三號判決可資參照。查本件告訴人既當
    庭表示不願追究被告之犯行，上訴人與告訴人復為親兄弟關係，參以被告傷害告
    訴人之始末緣由，原審判決未就此等情狀具體審酌，尚難謂已符罪刑相當原則，
    非無研求餘地，自應由本院予以撤銷改判。爰審酌被告前有公共危險、傷害等前
    科，素行不良，而本件原係因告訴人先持鋸子欲毆打被告，被告於擊落鋸子後仍
    續持木棍毆打告訴人之犯罪手段、告訴人所受之傷勢，以及犯後態度尚佳等一切
    情狀，量處如主文第二項所示之刑，並諭知易科罰金之折算標準，以資懲儆。
據上論斷，應依刑事訴訟法第四百五十五條之一第一項、第三項、第三百六十九條第
一項前段、第三百六十四條、第二百九十九條第一項前段，刑法第二百七十七條第一
項、第四十七條、第四十一條第一項前段，罰金罰鍰提高標準條例第一條前段、第二
條，判決如主文。
本案經檢察官周靜妮到庭執行職務
中      華      民      國    九十四    年      一      月      五      日
                                      臺灣嘉義地方法院刑事第六庭
                                          審判長法  官  林信旭
                                                法  官  蘇姵文
                                                法  官  曾宏揚
右正本證明與原本無異。
本件不得上訴。
中    華    民    國     九十四       年    一    月      五      日
                                                書記官   陳慶昀
附錄本件論罪科刑法條全文
中華民國刑法第二百七十七條第一項
 (普通傷害罪)
傷害人之身體或健康者，處三年以下有期徒刑、拘役或一千元以下罰金。
